【裁判字號】    92,易,2186
【裁判日期】    921231
【裁判案由】    贓物
【裁判全文】
臺灣臺北地方法院刑事判決                        九十二年度易字第二一八六號
    公  訴  人  臺灣臺北地方法院檢察署檢察官
    被      告  丙○○  男  五.
右列被告因贓物案件，經檢察官聲請簡易判決處刑（九十一年度偵字第二四四七九號
），嗣經本院受理後（九十二年度簡字第三四二一號），認為不得以簡易判決處刑，
而改以通常程序審理，本院判決如左：
    主  文
丙○○無罪。
    理  由
一、本件公訴意旨略以：被告丙○○於民國九十一年八月八日晚間九時五十分許，在
    臺北市○○區○○路二段二六二號「全虹通訊廣場」內，明知二名姓名年籍不詳
    之成年男子所持有之ＮＯＫＩＡ－八二五０型行動電話（以下稱系爭行動電話）
    ，係來路不明之贓物（原屬乙○○所有，於同年月八日晚間九時五分許，在臺北
    市○○○路○段六十三巷二十一弄二十九號前遭搶），價值約新台幣（下同）四
    千元至五千元之間，竟意圖為自己不法所有，以三千元之低價購得，嗣於同年月
    十六日下午二時四十分許，為警循線查獲。因認被告丙○○上開之行為係犯刑法
    第三百四十九條第二項之故買贓物罪嫌。
二、按被告未經審判證明有罪確定前，推定其為無罪；又犯罪事實應依證據認定之，
    無證據不得認定其犯罪事實；又不能證明被告犯罪者，應諭知無罪之判決，刑事
    訴訟法第一百五十四條第一項、第二項及第三百零一條第一項分別定有明文。又
    被害人所述被害情形如無瑕疵可指，而就其他方面調查又與事實相符，其供述始
    足據為判決之基礎；且告訴人之告訴，係以使被告受刑事訴追為目的，是其陳述
    是否與事實相符，仍應調查其他證據以資審認（最高法院三十二年上字第六五七
    號、五十二年台上字第一三００號判例參照）。又事實之認定，應憑證據，如未
    能發現相當證據，或證據不足以證明，自不能以推測或擬制之方法，為裁判基礎
    （最高法院四十年台上字第八六號判例參照）。另認定犯罪事實所憑之證據，雖
    不以直接證據為限，間接證據亦包括在內；然而無論直接或間接證據，其為訴訟
    上之證明，須於通常一般之人不致有所懷疑，而得確信其為真實之程度者，始得
    據為有罪之認定，倘其證明尚未達到此一程度，而有合理之懷疑存在時，即無從
    為有罪之認定，亦有最高法院七十六年台上字第四九八六號判例可資參照。況刑
    事訴訟法第一百六十一條第一項亦規定，檢察官就被告犯罪事實，應負舉證責任
    ，並指出證明之方法，是檢察官對於起訴之犯罪事實，應負提出證據及說服之實
    質舉證責任，倘其所提出之證據，不足為被告有罪之積極證明，或其指出證明之
    方法，無從說服法院以形成被告有罪之心證，基於無罪推定之原則，自應為被告
    無罪判決之諭知，最高法院九十二年度台上字第一二八號著有判例可資參照。
三、公訴意旨認被告丙○○涉有刑法第三百四十九條第二項之故買贓物犯行，無非係
    以：右揭犯罪事實，業據被害人乙○○於偵查中指訴綦詳，且有贓物認領保管單
    及警方向五家通訊行訪價之訪價單在卷可稽為其主要論據。訊據被告丙○○固不
    否認有於前揭時、地買受系爭行動電話之事實，然堅詞否認有何公訴意旨所稱之
    故買贓物犯行，辯稱：其於購買之際，並不知系爭行動電話為贓物等語。
四、經查：被告丙○○於九十一年八月八日晚上九時五十分許，在台北市○○區○○
    路二段二六二號之「全虹通訊廣場」內，以三千元之代價向二名真實年籍不詳之
    成年男子購買系爭行動電話等事實，業經其供明在卷，且經證人即全虹通訊廣場
    之店員甲○○於警訊及本院審理中證述在卷。而系爭行動電話係於九十一年八月
    八日晚上九時五分許，在台北市○○○路○段六三巷二一弄二九號前遭人行搶乙
    情，亦經被害人乙○○於警訊中證述在卷，且有其所出具之贓物認領保管單一紙
    在卷可稽，足認該行動電話確屬贓物無訛。然證人甲○○於本院九十二年十二月
    十八日審理中證稱：「（問：被告在詢問新手機時，店內有無發生何事？）當時
    有二個男子走進來說要賣中古手機。」、「（問：這二個人進到店裡面神情有無
    異樣？）沒有，與一般正常人相同。」、「（問：有無詢問這二個人手機如何來
    ？）自己的。」、「（問：當時你與二名男子的對話，被告是否能清楚聽見？）
    可以。」、「‧‧‧，我們也查過價目表，該二名男子所要販售的手機價格是三
    千元。」等語，核與前次到庭證述情節吻合，有本院九十二年度簡字第三四二一
    號卷第十二頁至第十四頁之準備程序筆錄可稽，堪認證人甲○○所言屬實無訛，
    足見被告丙○○確係於該通訊廣場內以其所定價目表之價格購得系爭行動電話，
    自難認其有何明知贓物而購買之行為；而依卷附之訪價單所載，悉爭行動電話之
    中古機價格雖有三千八百元至五千五百元不等之價格，然被告丙○○既係於正當
    交易處所以其明定之交易價格購得上開行動電話，縱其所購得之價格低於上開訪
    價結果，亦難認其於購買之際有何贓物之認識。綜上所述，被告丙○○所涉上開
    故買贓物犯行，尚屬無從證明。此外，復查無其他積極證據足資證明被告丙○○
    有何故買贓物之犯行，依照前開之說明，自應為被告無罪之諭知。
據上論斷，應依刑事訴訟法第四百五十二條、第三百零一條第一項前段，判決如主文
。
本案經檢察官林宗志到庭執行職務。
中      華      民      國    九十二    年     十二     月    三十一    日
                                      臺灣臺北地方法院刑事第十五庭
                                          審判長法  官  周  祖  民
                                                法  官  范  智  達
                                                法  官  黃  雅  君
右正本證明與原本無異。
如不服本判決，應於判決送達後十日內向本院提出上訴狀（應抄附繕本）。告訴人或
被害人如對於本判決不服者，應具備理由請求檢察官上訴，其上訴期間之計算係以檢
察官收受判決正本之日期為準。
                                                書記官  黃  炎  煌
中      華      民      國    九十二    年     十二     月    三十一    日


司法院資訊處製作；財團法人民間司法改革基金會備份。
